臺灣高等法院民事判決　　　　　　　　 99年度上易字第949號
上　訴　人　中國信託商業銀行股份有限公司
法定代理人　辜濂松
訴訟代理人　梁懷德
　　　　　　高義欽
　　　　　　鄒仲庠
被上　訴人　張龍德
上列當事人間清償借款事件，上訴人對於中華民國99年 8月17日
臺灣臺北地方法院99年度訴字第1247號第一審判決提起上訴，本
院於100年3月8日言詞辯論終結，茲判決如下：
    主  文
原判決關於駁回上訴人後開第二項之訴部分，及訴訟費用之裁判
均廢棄。
被上訴人應給付上訴人新臺幣壹萬仟伍佰玖拾捌元，及自民國
九十七年五月二十四日起至清償日止，按年息百分之二十計算之
利息。
其餘上訴駁回。
第一、二審訴訟費用，由被上訴人負擔百分之三，餘由上訴人負
擔。
    事實及理由
一、上訴人主張：被上訴人前於民國92年12月 4日向伊申請辦理
    信用卡使用（卡號為0000000000000000，卡別：MASTER，以
    下稱系爭信用卡），兩造間並訂有信用卡約定條款之契約，
    被上訴人依約得持系爭信用卡於特約商店簽帳消費。被上訴
    人截至97年 5月23日止使用系爭信用卡消費，累計記帳金額
    為新臺幣（下同）53萬9,123元（其中52萬4,969元為消費款
    、1萬154元為循環利息、 4千元為其他費用，以下合稱為系
    爭款項），尚未給付等情，爰依兩造間系爭信用卡使用契約
    之法律關係，求為命被上訴人如數給付系爭款項，並加計自
    最後繳款截止日97年5月23日之翌日起算按約定利率20%計算
    之遲延利息之判決。原審為上訴人敗訴之判決，上訴人不服
    ，提起上訴。上訴聲明：(一)原判決廢棄。(二)被上訴人應給付
    上訴人53萬9,123元，及其中52萬4,969元自97年 5月24日起
    至清償日止，按年息20%計算之利息。
二、被上訴人則以：伊並未曾收受上訴人所發送之消費即時簡訊
    及系爭信用卡消費帳單，亦未曾收受上訴人催收之函文，故
    無法確定是否曾在97年3、4月間以系爭信用卡消費如系爭款
    項，伊僅於97年 3月27日在聯宇旅行社有限公司（以下稱聯
    宇旅行社）持系爭信用卡消費。系爭信用卡之信用額度僅32
    萬元，倘伊以系爭信用卡消費超過該信用額度，上訴人理應
    知會伊，何以會允許伊刷卡消費52萬多元等語，資為抗辯。
    並答辯聲明：上訴駁回。
三、查被上訴人於92年12月 4日與上訴人成立信用卡使用契約，
    由上訴人系爭信用卡予被上訴人使用之事實，為兩造所不爭
    ，復有信用卡申請書附卷為證，堪信為真實。
四、上訴人主張，被上訴人自97年 3月8日起至97年5月23日止使
    用系爭信用卡消費，累計記帳金額為53萬9,123 元尚未給付
    等情，為被上訴人所否認，並以前揭情詞置辯。經查：
  (一)按當事人主張有利於己之事實者，就其事實有舉證之責任。
    本件上訴人主張，被上訴人於前開期間刷卡消費52萬4,969
    元一節，被上訴人僅自認97年 3月26日於訴外人聯宇旅行社
    之消費款7,900 元，而否認其餘部分，依前開說明，上訴人
    自應就其餘部分之消費確為被上訴人簽帳所為之事實，負舉
    證責任。依本院調閱被上訴人之入出境紀錄所示，被上訴人
    於其所不爭之聯宇旅行社刷卡消費後，隨即於同年月29日出
    境至同年 4月17日入境（見本院卷第39頁），而被上訴人於
    聯宇公司之消費7,900 元為機票款，有該公司檢送本院之帳
    單明細可稽（見本院卷第50頁），參以上訴人所提客戶消費
    明細表，系爭信用卡積欠之款項於97年4月7日有1,826元、2
    ,216元，同年月17日有1,656元等3筆，均屬境外消費，被上
    訴人既不爭執前開機票款為其所消費，衡情該三筆境外消費
    款，應係被上訴人於前開期間於境外使用系爭信用卡所為之
    消費，依系爭信用卡使用契約約定，被上訴人自應就該等款
    項合計1萬3,598元（7,900＋1,826＋2,216＋1,656）負清償
    之責。
  (二)上訴人雖主張，被上訴人於97年2月29日至同年3月18日出境
    ，足認客戶消費明細表所載97年3月8日及同年月10日之境外
    消費款亦係被上訴人持系爭信用卡所為云云。惟查，該客戶
    消費明細表為上訴人單方製作，既為上訴人否認為真，上訴
    人又未提出簽帳單或其他證據證明，該 2筆帳款確為被上訴
    人消費之事實，其主張自難採信。而扣除前述97年4月7日及
    同年月17日得認為被上訴人所消費之金額外，其餘帳款上訴
    人雖提出消費明細表、催收紀錄及存證信函等件為證，然依
    前所述，客戶消費明細表不能為上訴人有利之認定，而催收
    紀錄雖有記載撥打門號0000000000行動電話「云他在大陸每
    次本行去電他都要付」等語，然該紀錄亦係上訴人自行製作
    ，無從證明被上訴人確有承認前開債務之事實，上訴人主張
    ，曾向被上訴人催討本件信用卡消費帳款，被上訴人均未異
    議云云，則屬無據。至上訴人主張，皆有以簡訊方式通知消
    費時點與金額等情，亦為被上訴人否認接受簡訊，上訴人僅
    舉其自行製作消費明細中計收「消費即時簡訊服務費」之項
    目，仍不足證明被上訴人確有接受簡訊通知之事實。
  (三)上訴人復主張，信用卡持卡人至特約商店處使用信用卡支付
    價金時，須取得發卡機構之授權始能完成交易，嗣發卡機構
    透過專業信用卡組織收到特約商店之請款明細，於扣除手續
    費後，會將款項撥付予特約商店，發卡機構再將該請款明細
    ，經由各專業信用卡規劃組織的清算系統進行清算作業，經
    清算中心(即聯合信用卡中心)確認後將資料送予發卡機構，
    發卡機構再將其分類歸入各持卡人帳上，印成帳單送予持卡
    人，並提出系爭信用卡消費款之授權紀錄，以證明被上訴人
    持有之信用卡確實有上訴人所提出之消費紀錄云云。然該上
    訴人所提之授權紀錄為一列印資料，其上未記載為何人所製
    作，內容是否真實亦無從查證，且依上訴人所述，僅係發卡
    機構之授權資料，亦即發卡機構之單方面認證，而發卡機構
    既係向特約商店為授權之通知，當不能證明確為上訴人持卡
    消費，上訴人此項主張，亦不足採。
  (四)上訴人復稱，依信用卡約定條款第13條第1項、第2項規定：
    「持卡人於當期繳款截止日前，如對交易明細暨繳款通知書
    所載事項有疑義，得檢具理由及貴行要求之證明文件通知貴
    行，並得就該筆交易對貴行暫停付款。持卡人未依前項約定
    通知貴行者，推定交易明細暨繳款通知書所載事項無錯誤。
    」等語，被上訴人因可歸責於己之事由，未通知伊需為疑義
    帳款處理，致伊無法調閱相關簽帳單，而逾國際發卡組織規
    定之調單扣款期限，對此被上訴人自應就其帳款負清償責任
    云云。但被上訴人已否認，有收受前開消費款之帳單，上訴
    人並未舉證證明之，其據前條主張被上訴人應負帳款清償責
    任，委無可取。雖上訴人以，信用卡約定條款第12條後段之
    規定「信用卡持卡人於申請表格所載之連絡地址或其他連絡
    方式有所變更而未通知貴行者，則以最後通知之連絡地址或
    申請表格所載之連絡地址為貴行應為送達之處所。貴行將業
    務上有關文書或應為之通知，向持卡人最後通知之連絡地址
    或申請表格所載連絡地址發出後，即視為已合法送達。」被
    上訴人並未通知伊更改帳單寄送地址，依前揭條款約定，伊
    將帳單寄送最後通知之連絡地址自應視為合法送達云云。但
    姑不論該約定條款是否有違消費者保護法第12條規定而無效
    之情事，上訴人仍未舉證證明其確有依被上訴人之留存之聯
    絡地址寄送帳單，其前開主張亦不可採。
五、綜上所述，除前開消費款1萬3,598元外，上訴人對其餘部分
    款項，並未舉證證明之，從而，其依信用卡使用契約之法律
    關係，請求被上訴人給付1萬3,598元及自97年 5月24日起至
    清償日止，按約定利率20% 計算之利息，洵屬有據，應予准
    許。逾此所為請求，則屬無據，應予駁回。原審就上開應准
    許部分，為上訴人敗訴之判決，尚有未洽。上訴意旨求予廢
    棄改判，為有理由，爰由本院予以廢棄，改判如主文第 2項
    所示。至於上訴人之請求不應准許部分，原審為上訴人敗訴
    之判決，經核於法並無不合，上訴意旨聲明廢棄改判，為無
    理由，應駁回其上訴。
六、兩造其餘攻擊防禦方法及未經援用之證據，經本院審酌後，
    認與本件之論斷不生影響，爰不一一論駁，併予敘明。
七、據上論結，本件上訴為一部有理由，一部無理由。依民事訴
    訟法第450條、第449條第1項、第79條，判決如主文。
中    華    民    國   100    年    3     月    22    日
                    民事第十一庭
                        審判長法  官  呂太郎
                              法  官  徐福晉
                              法  官  詹文馨
正本係照原本作成。
不得上訴。
中    華    民    國   100    年    3     月    28    日
                              書記官  洪秋帆